臺灣臺北地方法院小額民事判決
　　　　　　　　　　　　　　　　  111年度北小字第4790號
原      告  黃郁琇  

被      告  仇靜芬  

訴訟代理人  陳貽男律師
上列當事人間損害賠償事件，於中華民國111年11月24日言詞辯
論終結，本院判決如下：
    主    文
被告應給付原告新臺幣壹萬伍仟元，及自民國一百一十一年九月
七日起至清償日止，按年息百分之五計算之利息。
原告其餘之訴駁回。
訴訟費用由被告負擔。
本判決第一項原告以新臺幣伍仟元供擔保後得假執行；被告如以
新臺幣壹萬伍仟為原告預供擔保後，得免為假執行。
    事實及理由
一、原告主張：
  ㈠兩造於民國110年3月同時當選「費加洛花園社區」第15屆管
    委會委員後，原告於同年4月份管委會中提議，針對社區委
    外承作之物業管理、清潔及園藝3家合約廠商進行住戶滿意
    度調查，調查結果不公布，僅不記名供管委會成員於合約期
    滿前重新招標時參考。原告居住社區15餘年以來與被告並不
    熟識，鮮少互動亦無任何交流。直到110年11月28日晚上8時
    ，原告陪同兒子於社區1樓中庭跳繩，被告突然以大聲喊叫
    的音量辱罵原告「無恥」，倒完垃圾回來時原告問：「請問
    有什麼事嗎？」，被告又以喊叫的音量回罵「不要臉」、「
    誰叫你做那個不要臉的問卷」，原告聯繫原告外子下樓與其
    理論告知：「你可以針對公共事務發表意見，但是不能罵人
    ，這樣已經違法」，被告提高音量反嗆「難道我不能發洩嗎
    ？」，再告知：「如果你保證下次不再犯，我們這次就不追
    究」，被告仍一再重複「無恥」與「無賴」字眼指責，被告
    之行為貶損原告人格評價並造成原告沈重心理負擔。
　㈡並聲明：
　⒈被告應賠償原告新臺幣10萬元，並自起訴狀繕本送達之翌日
    即111年4月14日起至清償日止，按年利率百分之五計算之利
    息。
  ⒉願供擔保，請准宣告假執行。
二、被告則以：
　㈠被告於本院111年度審簡字第1568號刑事程序中認罪原因，是
    因被告仇靜芬之配偶鄧鴻章已經90幾歲，夫妻情深，每次開
    庭不到庭，難以放心。當時之選任辯護人，深恐意外，而勸
    被告認罪。
　㈡被告否認原告所主張事實，並聲請傳訊證人鄧文。
  ㈢LINE對話是為息事寧人，並非被告真有原告所述之行為。
　㈣並聲明：原告之訴駁回。
三、得心證之理由：　　　　
　㈠兩造均為臺北市○○區○○○路0段○0000000○0號費加洛花園社區
    之住戶，然被告因不滿原告於其擔任上址社區景觀委員期間
    ，有針對社區住戶進行園藝滿意度調查問卷，進而心生怨懟
    。被告於110年11月28日晚間8時許，見原告在上址社區1樓
    中庭陪同兒子跳繩，基於公然侮辱之犯意，在上開不特定之
    多數人得以共見共聞之場所，以「不要臉做什麼問卷」、「
    無賴」及「無恥」等語辱罵原告，貶損原告之人格評價及名
    譽等情，有被告於本院111年度審簡字第1568號審理時之自
    白、偵查時之供述、警詢時之陳述及手寫書狀、原告於警詢
    、偵查及本院前開刑事程序時之陳述、現場照片、通訊軟體
    LINE對話紀錄翻拍畫面及本院111年度審簡字第1568號刑事
    確定判決可證，被告有前揭公然侮辱原告之行為堪以認定。
　㈡雖被告於本院審理其民事責任時，竟翻異前詞為如上辯稱，
    然依據通訊軟體LINE對話紀錄翻拍畫面顯示，被告有傳送訊
    息給告訴人配偶，以表示歉意之事實，如果被告未曾以「不
    要臉做什麼問卷」、「無賴」及「無恥」等語辱罵原告，衡
    諸常情，即無需道歉；更何況，被告於刑事程序中認罪得以
    獲得較輕之刑罰，再於民事程序中翻異改稱辯稱事故非其所
    致，顯悖訴訟上之誠信原則，被告之抗辯不足採信。　
　㈢原告請求精神上損害賠償於1萬5000元之範圍為有理由：
　　按慰藉金之賠償須以人格權遭遇侵害，使精神上受有痛苦為
    必要，其核給之標準固與財產上損害之計算不同，然非不可
    斟酌雙方身分資力與加害程度，及其他各種情形核定相當之
    數額（最高法院51年台上字第223號判決要旨參照）。查，
    原告係碩士畢業，名下之動產約300萬元、不動產有新北市
    中和區房屋一棟(市價約500萬元)；被告係碩士畢業，現已
    退休、土地，有本院依職權調閱電子閘門財產所得調件明細
    表在卷可稽（涉及私人個資不予過度詳載）。審酌上開兩造
    之身分、地位、經濟狀況；以及被告加害情形與造成之影響
    ；被告公然侮辱之動機為社區問卷所引起，然如有不平之事
    ，依被告之智識程度，應可妥善溝通，如有不便之處，亦可
    透過鄰居協調，不致若此；然被告於刑事程序中認罪得以獲
    得較輕之刑罰，再於民事程序中翻異改稱辯稱事故非其所致
    ，惡性非輕；及被告年事已高，亦曾多次以書狀解釋當時之
    前因後果，並誠懇希求原告原諒(本院卷第71頁至77頁)；原
    告其痛苦之程度等各種情狀，認原告請求被告賠償非財產上
    損害10萬元尚屬過高，應以1萬5000元為適當。
四、從而，原告請求被告應賠償原告1萬5000元，並自111年9月7
    日起(本院111年度審簡附民字第197號卷第11頁)至清償日止
    ，按年利率5％計算之利息，為有理由，應予准許，超過此範
    圍之請求，為無理由，應予駁回。
五、查原告陳明願供擔保聲請宣告假執行，然本件原告勝訴部分
    ，係就民事訴訟法第436條之8適用小額訴訟程序所為被告敗
    訴之判決，依同法第436條之20規定，應依職權宣告假執行
    ，並依同法第436條之23準用第436條第2項，適用同法第392
    條第2項規定，依職權宣告被告如預供擔保，得免為假執行
    。是原告假執行之聲請至多僅促使法院為職權之發動，予以
    駁回。
六、本件事證已臻明確，兩造其餘攻擊防禦方法與判決之結果不
    生影響，爰不一一贅論，併此敘明。
七、本件係刑事附帶民事訴訟，由合議庭裁定移送民事庭之事件
    ，依刑事訴訟法第504條第2項之規定，免納裁判費，目前亦
    無其他訴訟費用支出，本無確定訴訟費用額必要。惟仍爰依
    民事訴訟法第87條第1項之規定，諭知訴訟費用之負擔，以
    備將來如有訴訟費用發生時，得確定其負擔，併此敘明。
中　　華　　民　　國　　111 　年　　12　　月　　15　　日
                      臺北簡易庭  法  官  趙子榮
以上正本證明與原本無異。
如不服本判決，須以違背法令為理由，於判決送達後20日內向本
庭提出上訴狀（應按他造當事人之人數附繕本）；如委任律師提
起上訴者，應一併繳納上訴審裁判費。
中　　華　　民　　國　　111 　年　　12　　月　　15　　日
                                  書記官  陳怡安

附錄：
一、民事訴訟法第436條之24第2項：
    對於小額程序之第一審裁判上訴或抗告，非以其違背法令為
    理由，不得為之。
二、民事訴訟法第436條之25：
    上訴狀內應記載上訴理由，表明下列各款事項：
    （一）原判決所違背之法令及其具體內容。
    （二）依訴訟資料可認為原判決有違背法令之具體事實。